臺灣士林地方法院刑事判決
111年度審金訴字第372號
公  訴  人  臺灣士林地方檢察署檢察官
被      告  江峻緯


選任辯護人  高振格律師
            柯德維律師
上列被告因詐欺等案件，經檢察官提起公訴（111年度偵字第110
4號），因被告於準備程序中就被訴事實為有罪之陳述，經告知
簡式審判程序之旨，並聽取當事人之意見後，經本院合議庭裁定
由受命法官獨任進行簡式審判程序，判決如下：
    主  文
江峻緯犯三人以上共同詐欺取財罪，處有期徒刑陸月；又犯三人
以上共同詐欺取財罪，處有期徒刑陸月。應執行有期徒刑拾月。
    事實及理由
一、程序部分
　　按除被告所犯為死刑、無期徒刑、最輕本刑為3年以上有期
    徒刑之罪或高等法院管轄第一審案件者外，於第一次審判期
    日前之準備程序進行中，被告先就被訴事實為有罪之陳述時
    ，審判長得告知被告簡式審判程序之旨，並聽取當事人、代
    理人、辯護人及輔佐人之意見後，裁定進行簡式審判程序，
    刑事訴訟法第273條之1第1項定有明文。經核本案被告江峻
    緯所犯係死刑、無期徒刑、最輕本刑為3年以上有期徒刑以
    外之罪，其於準備程序中就被訴事實為有罪之陳述，經告知
    簡式審判程序之旨，並聽取公訴人、被告、辯護人之意見後
    ，本院合議庭爰依首揭規定，裁定由受命法官獨任進行簡式
    審判程序。是本案之證據調查，依同法第273條之2規定，不
    受同法第159條第1項、第161條之2、第161條之3、第163條
    之1，及第164條至170條所規定證據能力認定及調查方式之
    限制，合先敘明。
二、本案犯罪事實及證據，除均引用檢察官起訴書之記載（如附
    件）外，另更正並補充如下：
　㈠事實部分：起訴書附表編號1「匯款時間/匯款金額」欄所載
    「110年8月30日17時54分/49,985元」應更正為「110年8月3
    1日17時54分/49,985元」，並增列告訴人黃彥渝另有於110
    年8月31日18時7分匯款新臺幣29,985元至郵局帳號000-0000
    0000000000號帳戶；及起訴書附表各編號「提領金額（單位
    ：新臺幣）」欄內所載提款金額尾數為5元部分，均應扣除
    該5元之手續費。
　㈡證據部分補充：本院111年6月17日調解紀錄表、111年度審附
    民移調字第366號調解筆錄、被告於本院民國111年5月16日
    準備程序及審理中所為之自白。　
三、論罪科刑
　㈠過去實務認為，行為人對犯特定犯罪所得之財物或利益作直
    接使用或消費之處分行為，或僅將自己犯罪所得財物交予其
    他共同正犯，祇屬犯罪後處分贓物之行為，非本條例所規範
    之洗錢行為，惟依洗錢防制法之新法規定，倘行為人意圖掩
    飾或隱匿特定犯罪所得來源，而將特定犯罪所得直接消費處
    分，甚或交予其他共同正犯，而由共同正犯以虛假交易外觀
    掩飾不法金流移動，即難認單純犯罪後處分贓物之行為，應
    仍構成洗錢防制法第2條第1或2款之洗錢行為（最高法院108
    年度台上字第1744號判決意旨參照）。查：本案被告與「渣
    哥」及其他身分不詳之詐欺集團成員對告訴人黃彥渝、被害
    人陳明旺所為，均構成刑法第339條之4第1項第2款加重詐欺
    取財罪，此如後述，為最輕本刑6月以上有期徒刑以上之罪
    ，屬洗錢防制法第3條第1款所稱特定犯罪，而被告提領告訴
    人黃彥渝、被害人陳明旺遭詐欺之款項後，轉交予其他身分
    不詳之詐欺集團成員，以掩飾、隱匿該特定犯罪所得之來源
    、去向及所在，揆諸上開說明，自非單純犯罪後處分贓物之
    與罰後行為，而該當洗錢防制法第2條第2款所指之洗錢行為
    無訛。　
　㈡核被告如起訴書附表各編號所示犯行，均係犯刑法第339條之
    4第1項第2款之三人以上共同詐欺取財罪、洗錢防制法第14
    條第1項之一般洗錢罪，共2罪。
　㈢被告與「渣哥」及其他不詳詐欺集團成年成員間，就本案各
    次犯行，均互有犯意聯絡，並分工合作、互相利用他人行為
    以達犯罪目的及行為分擔，均應論以共同正犯。　
　㈣被告就如起訴書附表各編號所示犯行，均係以一行為同時觸
    犯加重詐欺取財罪及一般洗錢罪，為想像競合犯，均應依刑
    法第55條規定，從較重之三人以上共同詐欺取財罪處斷。　
　㈤又被告共同詐欺如起訴書附表所示告訴人、被害人之犯行，
    雖犯罪時間相近，但被害人均不相同，所侵害財產法益有異
    ，時空上並非無從區隔，在刑法評價上各具獨立性，且非經
    立法預設其本質係具持續實行之複次作為特徵予以特別歸類
    ，使成獨立犯罪構成要件之行為態樣，依社會通念難認係出
    於一次犯意之決定，又非屬一個行為之持續動作，自難認被
    告成立接續犯包括一罪或想像競合犯；是其所為2次犯行，
    犯意各別，行為互殊，應分論併罰。　
　㈥按想像競合犯之處斷刑，本質上係「刑之合併」。其所謂從
    一重處斷，乃將想像競合犯組成之評價上數罪，合併為科刑
    一罪，其所對應之刑罰，亦合併其評價上數罪之數法定刑，
    而為一個處斷刑。易言之，想像競合犯侵害數法益者皆成立
    犯罪，論罪時必須輕、重罪併舉論述，同時宣告所犯各罪名
    ，包括各罪有無加重、減免其刑之情形，亦應說明論列，量
    刑時併衡酌輕罪部分量刑事由，評價始為充足，然後依刑法
    第55條前段規定「從一重處斷」，非謂對於其餘各罪可置而
    不論。因此，法院決定處斷刑時，雖以其中最重罪名之法定
    刑，做為裁量之準據，惟於裁量其輕重時，仍應將輕罪合併
    評價在內（最高法院108年度台上字第4405號、第4408號判
    決意旨參照）。是以，被告於本院審理時自白一般洗錢犯行
    ，依洗錢防制法第16條第2項「犯前2條之罪，在偵查或審判
    中自白者，減輕其刑」之規定，原應減輕其刑，惟被告所犯
    一般洗錢罪係屬想像競合犯其中之輕罪，被告就本案2次犯
    行均係從一重之共同加重詐欺取財罪處斷，故就此部分想像
    競合輕罪得減刑部分，依上開說明，由本院於後述依刑法第
    57條量刑時，一併衡酌該部分減輕其刑事由，附此敘明。
　㈦再按犯罪之情狀顯可憫恕，認科以最低度刑仍嫌過重者，得
    酌量減輕其刑，刑法第59條定有明文。考其立法意旨，科刑
    時原即應依同法第57條規定審酌一切情狀，尤應注意該條各
    款所列事項，以為量刑標準。刑法第59條所謂「犯罪之情狀
    顯可憫恕」，自係指裁判者審酌第57條各款所列事項以及其
    他一切與犯罪有關之情狀之結果，認其犯罪足堪憫恕者而言
    （即犯罪另有其特殊之原因與環境等等），即必於審酌一切
    之犯罪情狀，在客觀上顯然足以引起一般同情，認為縱予宣
    告法定最低刑度猶嫌過重者，始有其適用（最高法院38年台
    上字第16號、45年台上字第1165號及51年台上字第899號判
    決先例可資參照）。經查，加重詐欺取財罪之法定刑為「一
    年以上七年以下有期徒刑，得併科一百萬元以下罰金」，然
    同為三人以上共同詐欺取財之人，其原因動機不一，犯罪情
    節未必盡同，其行為所造成危害社會之程度，自因個案而異
    ，然法律科處此類犯罪，所設法定最低本刑則屬相同，殊難
    謂為非重。本院審酌被告僅係受本案詐欺集團成員指揮收取
    詐欺所得款項，居於聽從指示、代替涉險之次要性角色，並
    非實際策畫佈局、分配任務之主謀或主要獲利者，亦非直接
    施行詐術之人，尚非處於本案詐欺集團核心地位，並與告訴
    人黃彥渝以分期賠償合計新臺幣（下同）20萬元之條件成立
    調解，且已依約賠償第1期款項5,000元，告訴人亦同意原諒
    ，此有本院調解紀錄表、111年度審附民移調字第366號調解
    筆錄在卷可憑，而其本案並未實際獲取犯罪所得（詳後沒收
    部分），是經審酌上揭情節，縱令以刑法第339條之4第1項
    第2款所規定之法定本刑而科處最輕本刑，猶嫌過重，難謂
    符合罪刑相當性及比例原則，實屬情輕法重，在客觀上足以
    引起一般之同情，尚有堪資憫恕之處，為免被告因上開法定
    最低度刑以上刑之宣告，與社會隔絕日久，因而自暴自棄，
    致虛擲年華，爰均依刑法第59條之規定酌減其刑。
　㈧爰審酌被告正值青壯，不思循正當管道賺取金錢，明知詐欺
    集團對社會危害甚鉅，竟受金錢誘惑，參與詐欺集團擔任俗
    稱「車手」之工作，與其他詐欺集團成員以如起訴書所載分
    工方式對告訴人黃彥渝、被害人陳明旺進行詐騙，致使告訴
    人黃彥渝、被害人陳明旺受有財產損失，不僅漠視他人財產
    權，更製造金流斷點，影響財產交易秩序，亦徒增檢警機關
    追查集團上游成員真實身分之難度，所生危害非輕，應予非
    難，衡以其犯後坦認犯行，且就其所涉洗錢情節於偵審中亦
    均自白不諱，復已與告訴人黃彥渝調解成立，並已依約賠償
    5,000元，此如前述，堪認其已知所悔悟，態度良好，暨考
    量其素行（見卷附臺灣高等法院被告前案紀錄表之記載）、
    犯罪之動機、手段、情節、與本案詐欺集團成員間之分工、
    擔任之犯罪角色及參與程度、造成之損害，及其自陳大學在
    學之教育智識程度、目前兼職打工維生、月薪約2至3萬元、
    單身、無家人待其扶養之家庭生活經濟狀況（見本院111年
    度審金訴字第372號卷111年5月16日審判筆錄第5至6頁）等
    一切情狀，分別量處如主文所示之刑，並定應執行之刑。
　㈨至辯護人雖求為緩刑之宣告。然查被告另因詐欺案件，經臺
    灣新北地方法院以111年度訴字第305號判決判處有期徒刑2
    月確定，迄未執行乙情，有上開被告前案紀錄表附卷為憑，
    則被告既已因故意犯罪而受有期徒刑以上刑之宣告確定且尚
    未執行完畢，自與刑法第74條第1項所定緩刑之要件不符，
    是辯護人此部分主張，為無理由，併此敘明。
四、沒收部分
  ㈠按犯罪所得，屬於犯罪行為人者，沒收之，刑法第38條之1第
    1項前段定有明文。經查，本案其他詐欺集團成員固有應允
    被告於提領贓款後會給予報酬，然其尚未實際取得報酬乙情
    ，業據被告供明在卷（見111年度偵字第1104號卷第12頁）
    ，且卷內並無證據足認被告有因本案實際獲取任何報酬，故
    本案尚無犯罪所得應予宣告沒收或追徵之問題。
　㈡末按犯洗錢防制法第14條之罪，其所移轉、變更、掩飾、隱
    匿、收受、取得、持有、使用之財物或財產上利益，沒收之
    ；犯第15條之罪，其所收受、持有、使用之財物或財產上利
    益，亦同，洗錢防制法第18條第1項定有明文。惟因洗錢行
    為之標的是否限於行為人者始得宣告沒收，法無明文，是倘
    法條未規定「不問屬於犯罪行為人與否均沒收」時，自仍以
    屬於被告所有者為限，始應予沒收。查：本案被告提領告訴
    人黃彥渝、被害人陳明旺受騙之款項後，已全數交予不詳詐
    欺集團成員而上繳詐欺集團，足見該等款項非屬被告所有，
    亦無證據證明被告就該等款項具有事實上之管領處分權限，
    參酌上開所述，自無從就告訴人黃彥渝、被害人陳明旺遭詐
    騙之款項，依洗錢防制法第18條第1項或刑法第38條之1第1
    項前段規定對被告宣告沒收，併此敘明。　　
據上論斷，應依刑事訴訟法第273條之1第1項、第299條第1項前
段、第310條之2、第454條第2項（依刑事判決精簡原則，僅記載
程序法條文），判決如主文。　　　　
本案經檢察官劉孟昕提起公訴，由檢察官江玟萱到庭執行職務　
中　　華　　民　　國　　111 　年　　8 　　月　　29　　日
                  刑事第九庭法  官  陳秀慧
以上正本證明與原本無異。
如不服本判決應於收受送達後20日內，向本院提出上訴書狀，並
應敘述具體理由。其未敘述上訴理由者，應於上訴期間屆滿後20
日內向本院補提理由書（均須按他造當事人之人數附繕本）「切
勿逕送上級法院」。若因疫情而遲誤不變期間，得向法院聲請回
復原狀。
                            書記官  陳建宏
中　　華　　民　　國　　111 　年　　8 　　月　　29　　日
附錄本案論罪科刑法條全文：
洗錢防制法第2條
本法所稱洗錢，指下列行為：
一、意圖掩飾或隱匿特定犯罪所得來源，或使他人逃避刑事追訴
    ，而移轉或變更特定犯罪所得。
二、掩飾或隱匿特定犯罪所得之本質、來源、去向、所在、所有
    權、處分權或其他權益者。
三、收受、持有或使用他人之特定犯罪所得。
洗錢防制法第14條
有第二條各款所列洗錢行為者，處7年以下有期徒刑，併科新臺
幣5百萬元以下罰金。
前項之未遂犯罰之。
前二項情形，不得科以超過其特定犯罪所定最重本刑之刑。
中華民國刑法第339條之4
犯第339條詐欺罪而有下列情形之一者，處1年以上7年以下有期
徒刑，得併科1百萬元以下罰金：
一、冒用政府機關或公務員名義犯之。
二、三人以上共同犯之。
三、以廣播電視、電子通訊、網際網路或其他媒體等傳播工具，
    對公眾散布而犯之。
前項之未遂犯罰之。
附件：
臺灣士林地方檢察署檢察官起訴書
                                     111年度偵字第1104號
　　被　　　告　江峻緯　男　23歲（民國00年0月0日生）
　　　　　　　　　　　　住○○市○○區○○街000巷0號5樓
　　　　　　　　　　　　國民身分證統一編號：Z000000000號
　　選任辯護人　高振格律師 
                柯德維律師
上列被告因詐欺等案件，已經偵查終結，認應該提起公訴，茲將
犯罪事實及證據並所犯法條分敘如下：
　　　　　　犯罪事實
一、江峻緯於民國110年8月間，因上網找工作，結識真實姓名不
    詳惟通訊軟體Telegram之ID為「渣哥」之人，因而知悉每日
    代為提領金錢即可獲取報酬之工作，依其智識經驗，當可知
    悉此單純領錢屬毫無困難之工作，「渣哥」等人支付代價委
    由他人領款，「渣哥」等人為詐欺集團之一份子，亦可預見
    提領現金後再以面交方式，轉交與「渣哥」指定之人，此目
    的極有可能係在取得詐欺所得贓款，並製造金流斷點，及掩
    飾該詐騙所得之本質及去向，竟仍基於發生上開結果亦不違
    反其本意之詐欺、掩飾詐欺取財犯罪所得去向之不確定故意
    ，以通訊軟體Telegram接受「渣哥」之指揮。江峻緯於110
    年8月31日傍晚，前往「渣哥」指定之臺北市士林區某公園
    角落，拿取「渣哥」所屬詐騙集團(下稱本案詐騙集團)其他
    成員已放在箱子內之郵局帳號000-00000000000000號帳戶、
    新光銀行帳號000-0000000000000號帳戶(以下分稱郵局帳戶
    、新光銀行帳戶)之提款卡，再由「渣哥」電話告知提款密
    碼。待本案詐騙集團成員分別對如附表所示之人實施詐術，
    使其等均陷入錯誤，而匯款至附表所示帳戶後(詐騙方法、
    匯款時間、金額及匯入帳戶，均詳如附表所示)，再由江峻
    緯依「渣哥」之指示，持上開郵局帳戶、新光銀行帳戶提款
    卡提領其等所詐得之款項（提款時間、地點、金額，均詳附
    表所示）。提得款項後，再依「渣哥」之指示，將所提領款
    項及前述帳戶提款卡放置指定地點，由本案詐騙集團成員前
    來收取，以此等迂迴層轉之方式，掩飾詐欺犯罪所得之本質
    及去向。
二、案經黃彥渝訴由臺北市政府警察局士林分局報告偵辦。
　　　　證據並所犯法條
一、證據清單及待證事實：
編號 證據名稱 待證事實 1 被告於警詢及偵查中之自白 坦承全部犯罪事實。 2 1.告訴人黃彥渝、被害人陳明旺於警詢之證述 2.郵局帳戶、新光銀行帳戶交易明細  證明左列人等，有於附表所示之時間，受附表所示之詐騙經過因而匯款至郵局帳戶、新光銀行帳戶之事實。 3 附表所示提領地點所示之監視器畫面翻拍照片數張 證明被告有於附表所示時、地提領款項之事實。 
二、核被告所為，係刑法第339條之4第1項第2款之加重詐欺取財
    罪、洗錢防制法第14條第1項之洗錢罪嫌。被告所犯上開各
    罪，係以一行為觸犯數罪名，請從一重論處。被告於犯罪事
    實欄所為提領行為，係以一行為涉犯上開加重詐欺取財罪及
    洗錢罪，為想像競合犯，請從重依刑法第339條之4第1項第2
    款之加重詐欺取財罪處斷。被告對於附表所示被害人所為之
    之加重詐欺取財犯行，犯意個別，行為互殊，請予分論併罰
    。被告與「渣哥」及本案詐騙集團成員間有犯意聯絡及行為
    分擔，請論以共同正犯。至被告因本案詐欺而獲取之犯罪所
    得，請依刑法第38條之1第1項規定宣告沒收，如於全部或一
    部不能沒收或不宜執行沒收時，則請依刑法第38條之1第3項
    規定，追徵其價額。其如附表所示提領款項，為犯洗錢罪而
    取得隱匿之財物，請依洗錢防制法第18條第1項宣告沒收之
    。
三、被告雖因有參與詐欺犯罪組織，並分工加重詐欺之行為，而
    同時觸犯參與犯罪組織罪及加重詐欺取財罪，然被告另其他
    從事為該詐騙集團擔任車手並提領款項之行為，業經本署檢
    察官認涉犯刑法第339條之4第1項第2款之三人以上共犯之加
    重詐欺取財罪嫌，而以110年度偵字第21028號提起公訴，有
    該案起訴書在卷可參，是被告於本案雖有參與同一組織犯罪
    防制條例第3條第1項之犯行，參諸上旨說明，本案不另論被
    告涉犯組織犯罪防治條例第3條第1項之參與組織犯罪，惟此
    部分若成立犯罪，仍與前節起訴部分具有想像競合之裁判上
    一罪一關係，爰不另為不起訴處份，併此敘明。
四、依刑事訴訟法第251條第1項提起公訴。
　　此　致
臺灣士林地方法院
中　　華　　民　　國　 111　　年　　3 　　月　　5 　　日
　　　　　　　　　　　　　　　檢　察　官  劉孟昕
本件正本證明與原本無異
中　　華　　民　　國　 111　　年　　4 　　月　　13　　日
　　　　                      書  記  官  葉竹芸
所犯法條　　
中華民國刑法第339條之4
犯第 339 條詐欺罪而有下列情形之一者，處 1 年以上 7 年以
下有期徒刑，得併科 1 百萬元以下罰金：
一、冒用政府機關或公務員名義犯之。
二、三人以上共同犯之。
三、以廣播電視、電子通訊、網際網路或其他媒體等傳播工具，
對公眾散布而犯之。
前項之未遂犯罰之。
洗錢防制法第14條
有第二條各款所列洗錢行為者，處 7 年以下有期徒刑，併科新
臺幣 5 百萬元以下罰金。
前項之未遂犯罰之。
前二項情形，不得科以超過其特定犯罪所定最重本刑之刑。
附表:
編號 被害人 詐騙集團成員所施用之詐術 匯款時間/匯款金額(新臺幣) 匯入帳戶及車手提款帳號 提款時間 提款地點 提領金額(單位：新台幣) 1 黃彥渝 (提告) 於110年8月28日下午，本案詐欺集團某成員撥打電話予黃彥渝並自稱是購物網路之客服人員及銀行客服人員，向其佯稱因廠商操作疏失導致黃彥渝被設定為盤商，將按月被自動扣款，要求依指示操作轉帳解除設定云云，致黃彥渝陷於錯誤，而依指示匯款。 110年8月30日17時54分/49,985元 郵局帳戶 ①110年8月31日18時1分 ②110年8月31日18時2分 ③110年8月31日18時3分 ④110年8月31日18時4分 ⑤110年8月31日18時5分 ⑥110年8月31日18時6分 ⑦110年8月31日18時15分 ⑧110年8月31日18時16分 臺北市○○區○○路0段000號之日勝銀行士林分行 ①20,005元 ②20,005元 ③20,005元 ④20,005元 ⑤20,005元 ⑥11,005元 ⑦20,005元 ⑧10,005元    110年8月31日17時 56分/49,983元 郵局帳戶        110年8月31日18時 /9,985元 郵局帳戶       110年8月31日18時 28分/29,985元 新光銀行帳戶 ①110年8月31日18時34分 ②110年8月31日18時36分 ③110年8月31日19時14分 ④110年8月31日19時15分 ⑤110年8月31日20時36分 ⑥110年8月31日20時44分 ⑦110年8月31日20時44分  臺北市○○區○○路0段0000號之新光商銀城承德分行 ①20,005元 ②12,005元 ③30,000元 ④29,000元 ⑤10,000元 ⑥18,000元 ⑦1,000元        110年8月31日19時 6分/29,000元 新光銀行帳戶       110年8月31日19時 9分/30,000元 新光銀行帳戶    2 陳明旺 於110年8月31日下午，本案詐欺集團某成員撥打電話予陳明旺並自稱是購物網路之客服人員及銀行客服人員，向其佯稱因廠商操作疏失導致陳明旺將按月被自動扣款，要求依指示操作轉帳解除設定云云，致陳明旺陷於錯誤，而依指示匯款。 110年8月31日20時31分/9,989元 新光銀行帳戶       110年8月31日20時36分/9,989元 新光銀行帳戶       110年8月31日20時39分/8,123元         新光銀行帳戶